臺灣高等法院民事裁定　　　　　　　　　 96年度抗字第644號
抗　告　人　合作金庫商業銀行股份有限公司
法定代理人　甲○○
抗告人因與相對人乙○○間訴訟救助事件，對於中華民國96年3
月29日臺灣臺北地方法院96年度救字第36號所為裁定提起抗告，
本院裁定如下：
    主  文
抗告駁回。
抗告訴訟費用由抗告人負擔。
    理  由
一、相對人於原法院聲請意旨略以：相對人就其與抗告人間損害
    賠償事件，無資力支出訴訟費用，依法聲請訴訟救助等語。
二、原裁定以：本件相對人之聲請，業經其提出財產資料以為釋
    明，並經職權查無相對人所得資料等情，認相對人無資力繳
    納訴訟費用，且非顯無勝訴之望，爰予准許相對人訴訟救助
    之聲請等語。
三、抗告意旨略以：相對人主張抗告人未得其同意逕於財團法人
    金融聯合徵信中心 (下稱聯徵中心)查詢其個人資料，違反
    電腦處理個人資料保護法，應負侵權損害賠償責任云云。惟
    抗告人所查詢相對人於聯徵中心資料項目屬於Z07通報案件
    紀錄資訊，而Z07主要提供自然人或法人遭通報之案件紀錄
    包括開戶詐騙、支票詐騙、現金卡詐騙、身分證被冒用及警
    示帳戶資料等，其目的在提昇金融交易安全、防範人頭戶詐
    騙案件發生，金融機構依財政部核定之「金融同業間遭歹徒
    詐騙案件通報要點」查詢通報案件紀錄，符合電腦處理個人
    資料保護法第18條第5款規定。相對人於93年3月24日受台南
    市警察局第二分局函報為警示帳戶，並有多家銀行依上開規
    定查詢相對人受通報案件。詎相對人竟執此為由先後對多家
    銀行訴訟，所請求之損害賠償金額高達100億元、1億元、5
    千萬元等，遠大於電腦處理個人資料保護法第27條第3項所
    定賠償額上限10萬元，且其根本未舉證何以受有損害，顯見
    相對人起訴已屬濫用司法資源。更甚者，相對人竟藉訴訟救
    助制度進行濫訴，達成其非法律所保障之權利，與訴訟救助
    之目的更屬扞格，為此提起抗告等語。
四、按當事人無資力支出訴訟費用者，法院應依聲請，以裁定准
    予訴訟救助，但顯無勝訴之望者，不在此限，民事訴訟法第
    107條第1項定有明文。惟所謂顯無勝訴之望，係指聲請訴訟
    救助之當事人所提之訴或上訴，依其主張之事實，於法律上
    本無獲得勝訴之望，無須調查辯論，即知其應受敗訴之裁判
    ；或其起訴或上訴為不合法之情形而言，若尚須經法院調查
    辯論後，始能知悉其勝負之結果者，不得謂為顯無勝訴之望
    。最高法院75年度台抗字第227號、76年度台抗字第473號裁
    判見解亦同，可資參照。本件相對人為訴訟救助之聲請，業
    經提出財政部台灣省北區國稅局93年度綜合所得稅各類所得
    資料清單、94年度綜合所得稅各類所得資料清單、財產歸屬
    資料清單以為釋明（見原審卷第5至7頁）。相對人提起本件
    損害賠償訴訟，主張抗告人違反電腦處理個人資料保護法，
    應負侵權行為損害賠償責任云云，尚須經法院調查辯論後，
    始能知悉其勝負之結果者，揆諸前揭說明，自不得謂為顯無
    勝訴之望。相對人聲請訴訟救助，於法尚無不合，原裁定予
    以准許，並無違誤。抗告意旨指摘原裁定不當，為無理由，
    應予駁回。
五、據上論結，本件抗告為無理由，依民事訴訟法第495條之1第
    1項、第95條、第78條，裁定如主文。
中　　華　　民　　國　　96　　年　　5 　　月　　10　　日
                    民事第一庭
                        審判長法　官  張耀彩
                              法　官  林金吾
                              法　官  盧彥如
正本係照原本作成。
本裁定除以適用法規顯有錯誤為理由，並經本院許可外，不得再
抗告。如提起再抗告，應於收受後10日內委任律師為訴訟代理人
向本院提出再抗告狀。並繳納再抗告費新台幣１千元。
中　　華　　民　　國　　96　　年　　5 　　月　　11　　日
　　　　　　　　　　　        書記官  鄭兆璋
